臺灣士林地方法院刑事裁定　　　　　　　 96年度聲字第243號
聲　請　人　甲○○
被　　　告　乙○○○
　　　　　　丙○○
上列聲請人因聲請迴避案件，聲請本院法官迴避，本院裁定如下
：
    主  文
聲請駁回。
    理  由
一、聲請意旨略以：聲請人告訴被告乙○○○及丙○○母女2人
    妨害名譽案件（本院95年度易字第1588號），刻正由貴院
    蔡明宏法官審理中。於民國96年1 月16日開庭時，被告辯護
    律師誣指聲請人違反法庭錄音辦法，於庭訊時秘密錄音，蔡
    法官遂當庭命法警搜索聲請人之身體及所攜帶之行李，惟未
    命被告等2 人及其所選任之辯護人迴避；詎料，聲請人請求
    蔡法官對被告2 人亦應搜索有無攜帶錄音設備時，蔡法官猶
    豫不決，經聲請人抗議其處理過緩，蔡法官始命女法警到庭
    對被告2 人進行搜索，且搜索過程中竟令聲請人迴避，處理
    過程顯有不公。庭訊結束前，蔡法官諭令聲請人與被告2 人
    和解後，卻又命法警將被告2 人帶至法警室內，以國家公權
    力保護被告。又被告2 人係訛詐聲請人合夥出資之人，且為
    在貴院檢察署大廳及門口公然侮辱及誹謗聲請人之加害人，
    竟仍可博取承審法官同情，指派法警加以保護，實在是顛倒
    司法正義，為此依刑事訴訟法第18條第2 款規定，聲請蔡明
    宏法官迴避云云。
二、按刑事訴訟法第18條第2款規定，當事人認法官有同法第17
    條自行迴避原因以外之情形，足認其執行職務有偏頗之虞者
    ，得聲請法官迴避。所謂「足認其執行職務有偏頗之虞者」
    ，係指法官與訴訟關係人具有故舊恩怨等關係，其審判恐有
    不公平者而言。詳言之，應以一般通常之人所具有之合理觀
    點，對於該承辦法官能否為公平之裁判，均足產生懷疑，且
    此種懷疑之發生，存有其完全客觀之原因，而非僅出諸當事
    人自己主觀之判斷者，始足當之。至於訴訟上之指揮乃專屬
    於法院之職權，當事人之主張、聲請，在無礙於事實之確認
    以及法的解釋、適用之範圍下，法院固得斟酌其請求以為訴
    訟之進行，但仍不得以此對當事人之有利與否，作為其將有
    不公平裁判之依據，更不得以此訴訟之進行與否而謂有偏頗
    之虞聲請法官迴避，此分別有最高法院19年臺抗字第285號
    、79年臺抗字第318號判例可資參照。
三、本件聲請人聲請本院95年度易字第1588號妨害名譽案件之承
    審法官蔡明宏迴避，無非以承審上開案件之蔡法官於96年1
    月16日庭訊時，命對聲請人搜索身體及行李，以查明聲請人
    有無攜帶錄音設備之處理過程有所不公，且於庭訊結束後，
    竟命法警帶同被告2人至法警室，以國家公權力保護被告，
    係踐踏司法等情為其論據。按「當事人或其他人員於開庭時
    之錄音，非經審判長核准者，不得為之。」「未經核准之錄
    音，審判長應命於消除其錄音後，將錄音媒體發還持有人。
    」法庭錄音辦法第3條第2項、第10條，分別訂有明文。次按
    「搜索婦女之身體，應命婦女行之。但不能由婦女行之者，
    不在此限。」刑事訴訟法第123條亦有明文。經查，本院95
    年度易字第1588號妨害名譽案件，係由聲請人持自行錄製之
    錄音帶為據，向臺灣士林地方法院檢察署檢察官告訴被告2
    人妨害名譽，嗣經承辦檢察官對被告2人聲請法院逕以簡易
    判決處刑，本院乃依法分案由蔡明宏法官審理。於96年1月
    16日庭訊時，因被告之辯護人認聲請人所錄製之部分內容係
    聲請人在檢察官開偵查庭時所秘密錄製，蔡法官，基於合理
    懷疑，遂本於其訴訟指揮權責，當庭命法警搜索聲請人之身
    體及隨身所攜帶之物件，以查明聲請人於該次庭訊時有無攜
    帶錄音設備。而聲請人聲請蔡法官對被告亦應依法搜索時，
    因被告2 人係婦女，為保護其身體隱私，故蔡法官依乃刑事
    訴訟法上開規定，當庭命女法警搜索被告，並命聲請人暫時
    退庭迴避。上開各處理流程均屬承辦法官於審判中之訴訟指
    揮範圍。又庭訊結束前，為免聲請人與被告在庭外發生肢體
    衝突，蔡法官遂再命法警將被告帶至法警室，此亦為保護聲
    請人及被告雙方之妥適方式。本院95年度易字第1588號妨害
    名譽案件之承審法官蔡明宏與聲請人間並無故舊恩怨，聲請
    人徒以主觀臆測，就屬於承審法官訴訟指揮權範圍內之各項
    指揮方式與庭後保護聲請人及被告安全之處理流程，任意指
    摘其執行職務有偏頗之虞，尚難認有理由。至聲請人另稱被
    告訛詐其合夥出資等情云云，與其告訴被告妨害名譽案件之
    承審法官是否有聲請迴避原因，尚屬無涉，據此聲請迴避，
    亦難採據。揆諸前開說明，本件聲請不能認為正當，應予駁
    回，特裁定如主文。
中　　華　　民　　國　　96　　年　　5 　　月　　2 　　日
  　　　　　　    刑事第一庭審判長法　官  洪英花
                                  法  官  雷雯華
                                  法  官  林清吉
以上正本證明與原本無異。
如不服不裁定，得於裁定送達後5日內，向本院提出抗告狀。
                                  書記官  張茹茵
中　　華　　民　　國　　96　　年　　5 　　月　　2 　　日
（得於5日內抗告）
